臺灣彰化地方法院刑事判決　　　　　　　96年度易字第1092號
公　訴　人　臺灣彰化地方法院檢察署檢察官
被　　　告　丁○（翁春發）
選任辯護人　吳闖律師
上列被告因詐欺案件，經檢察官提起公訴（95年度偵字第10885
號、96年度偵字第215號），本院判決如下：
    主    文
丁○連續意圖為自己不法之所有，以詐術使人將本人之物交付
，處有期徒刑壹年捌月，【附表一】之物沒收之；又意圖為自
己不法之所有，以詐術使人將本人之物交付，處有期徒刑陸月，
減為有期徒刑月，【附表一】之物沒收之；又意圖為自己不
法之所有，以詐術使人將本人之物交付，處有期徒刑捌月，減為
有期徒刑肆月，【附表一】之物沒收之。應執行有期徒刑貳年，
【附表一】之物沒收之。
    事  實
一、丁○於民國（下同）92年2月12日，上網利用其家中之電腦
    設備及向中華電信公司所申請之ADSL網路服務，登入雅虎奇
    摩交友網站後，申設帳號為「antony218」、中文姓名為「
    翁晨皓」之交友檔案。認為網路世界容易虛構情節，又有許
    多女性沈迷其中，機不可失，竟基於意圖為自己不法所有之
    概括犯意，其在該交友網站上自稱係名為「Antony」之多國
    混血男子，年齡28歲、居住地區為北美洲、身高為194公分
    、學歷碩士、擔任過迪士尼（Disney）公司之動畫導演、財
    力雄厚等不實個人資料，並張貼英俊之外國男子照片，藉以
    營造自己條件優異、多金之形象。其後遂認識丙○○、戊○○、甲○○等女性網友，並於連續於如下所示之時間，以如
    下之方式施用詐術，致使渠等因而陷於錯誤，而分別以ATM
    轉帳或匯款之方式，交付如下所示之金額至其所申設之臺灣
    銀行員林分行帳戶（帳號為000000000000號，下稱臺銀帳戶
    ），及臺中商業銀行田中分行帳戶（帳號為000000000000
    號，下稱臺中商銀帳戶）。詳情如下：
┌─┬─┬────┬────┬────┬────────────┐
│編│被│匯入時間│交付方法│匯入金額│ 施用之詐術             │
│  │害│        │        │（新臺幣│                        │
│號│人│        │        │）      │                        │
├─┼─┼────┼────┼────┼────────────┤
│1.│林│93.12.1 │匯入被告│        │丁○佯稱係DISNEY公司的動│
│  │宛│        │台中商銀│5萬元   │畫導演，分別以兌換麻煩、│
│  │儀│        │帳戶    │        │公司週轉不靈、購買卡通器│
│  │  │        │        │        │材等理由，使丙○○誤信為│
│  │  │        │        │        │真而陷於錯誤而匯款。    │
├─┼─┼────┼────┼────┼────────────┤
│2.│游│94.5.3  │匯入被告│2萬元   │丁○佯稱伊新台幣恰巧用完│
│  │琇│        │臺銀帳戶│        │，美金兌換手續繁雜，或是│
│  │任├────┼────┼────┤要繳款、開刀等理由，並提│
│  │  │94.6.6  │同上    │2千元   │出一張美金支票以取信於被│
│  │  │        │        │        │害人，使戊○○誤信為真而│
│  │  │        │        │        │陷於錯誤，遂先後匯款，惟│
│  │  │        │        │        │該紙支票事後卻無法兌現。│
├─┼─┼────┼────┼────┼────────────┤
│3.│李│95.1.6  │匯入被告│4千元   │丁○佯稱伊係DISNEY公司的│
│  │孟│        │臺銀帳戶│        │動畫導演，也是醫學院畢業│
│  │茹├────┼────┼────┤，收入豐渥，手邊有很多美│
│  │  │95.1.18 │同上    │2千元   │國支票，因為DISNEY公司給│
│  │  ├────┼────┼────┤伊的支票尚未兌現，兌現後│
│  │  │95.1.26 │同上    │2千元   │就會還錢，請甲○○借錢予│
│  │  ├────┼────┼────┤伊，使甲○○誤信其有還款│
│  │  │95.2.8  │同上    │2千元   │能力，因而陷於錯誤。    │
└─┴─┴────┴────┴────┴────────────┘
二、丁○另行起意，同樣利用奇摩網路交友交友機會，佯稱名為
   「Antony」之多國混血男子，年齡28歲，居住地區為北美洲
    、身高為194公分、學歷碩士、擔任過迪士尼（Disney）公
    司之動畫導演、財力雄厚等不實個人資料，並張貼英俊之外
    國男子照片，藉以在該網站上營造自己條件優異、多金之形
    象，於95年8月18日、95年10月24日、95年10月29日接續三
    次向庚○○施行詐術，詳情如下：
┌─┬─┬────┬────┬────┬────────────┐
│編│被│匯入時間│交付方法│匯入金額│ 施用之詐術             │
│  │害│        │        │        │                        │
│號│人│        │        │        │                        │
├─┼─┼────┼────┼────┼────────────┤
│4.│蔡│95.8.29 │快遞郵寄│約新臺幣│丁○佯稱DISNEY公司要兌現│
│  │佩│        │美金及零│3000元  │一筆支票給伊，臨時缺錢周│
│  │珊│        │錢      │        │轉及購買硬碟，使庚○○誤│
│  │  ├────┼────┼────┤信其有還款能力，而郵寄或│
│  │  │95.10.24│郵寄新臺│        │匯款交付。              │
│  │  │        │幣3700元│        │                        │
│  │  │        │及硬碟一│        │                        │
│  │  │        │個      │        │                        │
│  │  ├────┼────┼────┤                        │
│  │  │95.10.29│匯入    │匯款美金│                        │
│  │  │        │臺銀帳戶│1100元（│                        │
│  │  │        │        │換算新臺│                        │
│  │  │        │        │幣為    │                        │
│  │  │        │        │33286元 │                        │
│  │  │        │        │）      │                        │
└─┴─┴────┴────┴────┴────────────┘
三、丁○另行起意，同樣利用奇摩網路交友交友機會，佯稱名為
   「Antony」之多國混血男子，年齡28歲，居住地區為北美洲
    、身高為194公分、學歷碩士、擔任過迪士尼（Disney）公
    司之動畫導演、有私人飛機等不實之個人資料，並張貼英俊
    之外國男子照片，藉以在該網站上營造自己條件優異、多金
    之形象，於95年9月5日、11日、18日、25日、27日，95年10
    月16日接續六次向己○○施行詐術，詳情如下：
┌─┬─┬────┬────┬────┬────────────┐
│編│被│匯入時間│交付方法│匯入金額│ 施用之詐術             │
│  │害│        │        │（新臺幣│                        │
│號│人│        │        │）      │                        │
├─┼─┼────┼────┼────┼────────────┤
│5.│黃│95.9.5  │匯入被告│8萬元   │丁○佯稱伊剛回國，身上僅│
│  │富│        │臺銀帳戶│        │有外幣，因外幣兌換現金手│
│  │琳│        │        │        │續麻煩，不想去兌換，且愛│
│  │  │        │        │        │面子不願意向別人借錢；並│
│  │  │        │        │        │表示DISNEY公司將於95 年 │
│  │  │        │        │        │10月兌現一筆金額很大的支│
│  │  │        │        │        │票給伊，兌現後就會還錢請│
│  │  │        │        │        │被害人借錢予伊，使己○○│
│  │  │        │        │        │誤信其有還款能力而匯款。│
│  │  ├────┼────┼────┼────────────┤
│  │  │95.9.11 │同上    │12萬元  │丁○佯稱伊所有之型號「灣│
│  │  │        │        │        │流2000」私人飛機保養及停│
│  │  │        │        │        │放費用待繳，且表示DISNEY│
│  │  │        │        │        │公司支票不會跳票，使黃富│
│  │  │        │        │        │琳誤信其有還款能力而匯款│
│  │  │        │        │        │。                      │
│  │  ├────┼────┼────┼────────────┤
│  │  │95.9.18 │同上    │5000元  │丁○佯稱因為美國DISNEY公│
│  │  │        │        │        │司支票延誤，尚未入款，一│
│  │  │        │        │        │時困難因為伊是外國人，愛│
│  │  │        │        │        │面子不願向別人借錢，生活│
│  │  │        │        │        │陷於困難，使己○○誤信為│
│  │  │        │        │        │真而陷於錯誤而匯款。    │
│  │  ├────┼────┼────┼────────────┤
│  │  │95.9.25 │同上    │5000元  │丁○佯稱該5千元不夠生活 │
│  │  │        │        │        │費所需，因為伊是外國人，│
│  │  │        │        │        │在台生活陷於困難，使黃富│
│  │  │        │        │        │琳誤信為真而陷於錯誤而轉│
│  │  │        │        │        │帳。                    │
│  │  ├────┼────┼────┼────────────┤
│  │  │95.9.27 │同上    │21萬元  │丁○佯稱伊有其他費用待付│
│  │  │        │        │        │，伊認識大老闆的女兒，隨│
│  │  │        │        │        │便調5百萬都沒問題，而且 │
│  │  │        │        │        │很多人搶著要借錢給伊，請│
│  │  │        │        │        │被害人借錢予伊，使己○○│
│  │  │        │        │        │誤信其有還款能力而匯款。│
│  │  ├────┼────┼────┼────────────┤
│  │  │95.10.16│同上    │5萬元   │丁○佯稱伊錢不夠用，請黃│
│  │  │        │        │        │富琳借錢給伊，請放心    │
│  │  │        │        │        │DISNEY公司不會跳票，使黃│
│  │  │        │        │        │富琳誤信其有還款能力，而│
│  │  │        │        │        │匯款。                  │
└─┴─┴────┴────┴────┴────────────┘
四、嗣經內政部刑事警察局於95年11月23日14時許，在彰化縣田
    中鎮○○街12號丁○住處查獲，並扣得如【附表一】之物。
五、案經內政部刑事警察局移送臺灣彰化地方法院檢察署檢察官
    偵查起訴。
    理  由
一、認定事實之證據及理由：
  (一)詐欺丙○○部分：
  1.被告台中商銀帳戶往來明細（96偵字第215號卷P.105-106）
    可證明丙○○93年12月1日匯款事實。
  2.被告於雅虎網站自我介紹：「年齡28歲、居住地區北美洲、
    未婚、身高194公分、外型健美陽光、學歷碩士.. I'm a
    director in disney cartoon films..今年將在臺灣工作5
    個月，我在日本創立一個品牌，明年下半年可能在日本工作
    」等語，及張貼外國英俊男子照片（警卷P.62-63），均與
    事實不符，可證明為詐術。
  3.證人（被害人）丙○○96年1月29日檢察官偵訊中結證（96
    偵字第10885號卷P.59）：「（何時認識樵？）92年左右在
    雅虎的交友網站上認識，當時他是用安東尼的名字和照片在
    網站上交友，當時我並不知道他叫丁○，直到94的4、5月份
    右知道他是丁○本人，之前他說丁○是他的爸爸... （如何
    匯款給他？）93年12月1號匯五萬多那次是銀行電匯的方式
    ... （他從第一次開始是用什麼理由跟你要錢？）他自稱公
    司資金需要週轉，需要買製作影片的機器，印象中五萬元是
    第一次，當時他說是向我借，他有說要還但是沒說何時還，
    我也沒問他何時還，因為不太好意思問他何時還。... （丁○自認識後有提過自已公司和資產的狀況嗎？）大略提過，
    他說他是美國迪士尼公司的導演，他說他很有錢而且做很多
    投資，類似度假村之類的，資金都投進去所以不能運用，所
    以才一直跟借錢，我也覺得奇怪，明明有錢卻一直要借錢。
    但他就是在交談過程中表現出自已有錢，因為我對商業也不
    懂，所以就相信他，借了錢給他。... 」等語，被告謊報自
    己之財產資料，使丙○○誤信其有償還能力，而借給現金，
    此乃施行詐術。
  4.被告最後審理期日，提出94年7月6日丙○○之紙條、94年7
    月16日丙○○與被告書寫之結婚證書影本，證明丙○○確實
    到過被告住處。然此均是在93年12月1日匯款之後半年多的
    事實，不足以證明被告清白，反足以證明丙○○是在不識被
    告真面目之情形下受騙匯出款項。
  (二)詐欺戊○○部分：
  1.被告台銀帳戶往來明細（96偵字第215號卷P.99）可證明匯
    款事實，被告同上自我介紹亦屬詐欺方法。
  2.證人（被害人）戊○○95年12月20日檢察官偵訊中結證（96
    偵字第10885號卷P.33）：「（是否曾經匯款給丁○？）前
    後總共4-5次。...94 年5月左右匯了2萬元給他。（為何匯
    款給他？）他說他沒有台幣，要我先借給他，另外也有說到
    他要繳款、開刀等理由跟我借錢... （何時開始知道他的真
    實身份？）去（94）年6月，因為要見面，他在見面前一天
    才告訴我他不是ANTONY，他說他是丁○，是ANTONY的爸爸。
    （匯款這4-5次你主觀認為他的身份是ANTONY？）是。（基
    於何種考量借錢給他？）基於我們是交往的關係，另外一方
    面也是救急，因為他說他生病需要錢。.... （第一次找他
    是何時？）94年6 月。（你知道他是丁○為何還去找他？）
    我想搞清楚是怎麼一回事。... （匯款的4-5次他有無因為
    你照片在他那裡，威脅你匯錢給他？）沒有，都是用ANTONY
    身份來博取同情。（他跟你借的錢有無還給你？）沒有，但
    是他有給我一張支票，大約是在中間的時候，我以為是真的
    ，後來又借了兩次給他，金額大概是3-5千，當時票期還沒
    到，支票不是他本人開的，他說是他朋友欠他錢給他的，是
    美金的支票，他用掛號寄給我，後來就跳票，銀行說那個戶
    頭已經結清了。」等語，可見被告以假外國人身份，只有美
    金支票，沒有台幣，博取同情來借錢。
  3.被告辯稱自己確實生病開刀需要醫藥費云云，然被告提出之
    診斷證明書記載95年1月14日門診手術、95年5月28日至95年
    6月6日住院（審理卷），與上述94年5、6月間戊○○匯款時
    間不吻合，可見被告是以開刀缺錢為由，施行詐術。
  4.戊○○提出退票之美金支票（期日94年1月1日、面額美金
    2500元）一張（同上卷P.48），戊○○曾經94年6月6日在臺
    灣銀行宜蘭分行辦理託收，然94年6月29日確定退票，有託
    收及退票之2張手續費收據可證（同上卷P.45-47）。託收時
    間與上述匯款時間吻合，可見被告是以空頭支票取信戊○○
    ，要求戊○○匯款。
  5.被告最後審理期日，提出3張戊○○到田中鎮被告住處居住
    時，所書寫之紙條為證。而本院詳閱該紙條為94年6月24日
    至26日所書寫，均已在上述95年6月6日匯款以後，可知戊○○係在尚未見過被告本人之情形下，匯出上述二筆匯款，確
    實受詐欺無誤。
  (三)詐欺甲○○部分：
  1.被告台銀帳戶往來明細（96偵字第215號卷P.100）可證明匯
    款事實。
  2.同上被告之自我介紹，乃虛構自己優異條件之詐術方法。
  3.證人（被害人）甲○○95年12月26日檢察官偵訊中結證（96
    偵字第10885號卷P.40）：「（是否曾經匯款給丁○？）前
    後總共4次。共1萬元。（為何匯款給他？）他有迪士尼幾百
    萬美金的支票還沒兌現，他說兌現後就會還我，…他又提到
    他在美國的生活種種取信於我，所以我才相信他有能力還我
    錢。（95年1月18日又匯2千元給他，是什麼原因？）他說他
    的錢還沒有到，又說他車子沒有錢加油等等，本來他有說他
    要借幾萬元，但是我有跟他說我是學生，沒有這麼多錢，所
    以那一次就匯2千元給他，後來那兩次也是類似的藉口，一
    直跟我借錢，才陸續又匯個2千元給他。（他借錢有約定什
    麼時候還你？）第一次時他有說3月份要還我錢，2月份有向
    他討，他說3月份錢會進來，他到3月時又說他4月份錢才會
    進來，後來我又到他交友網站留言，他把留言刪掉，且叫我
    去死，一直沒有回應，用MSN聯絡也是一樣沒回應，電話也
    是不接。（他從開始向你借錢是用何種身份？）他說他是迪
    士尼的動畫導演，就是網路上交友檔案那個安東尼，他說她
    的中文名字叫『翁晨皓』，後來在報紙上才知道被查獲的那
    個人叫做『丁○』，他說『丁○』是他爸爸，他是美國人沒
    有帳戶，所以要匯到丁○的帳戶。（基於何種考量借錢給他
    ？）基於考量他有能力還，長像、條件也不錯，所以才會借
    給他。」等語，可知被告以有美金支票尚未兌現，臨時缺錢
    等不實理由，施行詐術。
  4.證人（被害人）甲○○審理中證稱：「（與丁○如何認識？
    ）雅虎交友網路。... （你與丁○交往期間，你借給丁○多
    少錢？）大約1萬元。（你在警局、檢察官偵訊所言，是否
    實在？）實在。... （你認為丁○的行為是否騙人？）剛開
    始沒有，後來延期，就認為他是騙人的，我有上網要他還錢
    ，他就叫我去死，並將我的留言刪除。.. （如何得知丁○
    的長相？）網路上的照片。（如何知道他的能力不錯？）他
    說是迪士尼的導演，他之前是讀醫的，說他有很多美國支票
    ，會還錢，我自己有上網查證，美國支票兌現需要一段時間
    ，所以我認為他會還錢。」等語，可證明被害人系受被告以
    美金支票尚未兌現為由施行詐術。
  (四)詐欺庚○○部分：
  1.被告台銀帳戶往來明細（96偵字第215號卷P.101）可證明匯
    款事實，及被告同上自我介紹乃虛構優異條件之詐術。
  2.庚○○提供之95年8月29日快遞托運單影本、匯款單（96偵
    字第215號卷P.49-50，密封袋內）可證明95年8月29日快遞
    美金及零錢給被告之事實。
  3.被告與庚○○在網路SKYPE交談，庚○○95年10月25日下午
    05：41：18問：「寶貝老公你有去確認收到錢了嗎」，被告
    95年10月26日上午08 ：55：13說：「honey你沒寄電匯單來
    」（警卷P.113），被告另於95年10月28日上午01：13：06
    說「妳的銀行會到美國銀行台北分行，非臺灣銀行，天才」
    庚○○於01：13：33-40秒問「阿，那你怎麼拿到錢的？你
    怎麼知道」，被告01：14：49～01：15：17回覆「填了單子
    台銀再寄美國銀行台北分行再等通知，反正你的銀行填錯了
    」（警卷P.116）等語，可證明被告一再催促被害人庚○○
    趕快匯錢，以致庚○○96年10月29日匯到被告臺灣銀行帳戶
    。
  4.證人（被害人）庚○○於96年5月25日偵查中之證述（96偵
    字第10885號卷P.100）：「（何時起在網路上認識丁○？）
    去（95）年大約七月多認識，在我出國前，在交友網站上認
    識的。（當時他的名稱為何？）ANTONY。（他從何時跟你第
    一次借錢？）認識沒多久就說他的支票還沒到台灣，... 我
    出國當天早上用快遞寄現金給他，寄美金200元跟台幣3、4千
    元，因為他說他在台灣要收到迪士尼的支票還未兌現，交換
    要三個月的時間，他說身上沒現金但有其他國家的現鈔，要
    求我先借錢給他。（他有無說何時還？）他說要等他錢進來
    ，他說等銀行兌換，錢進來就會還給我。（為何你要借錢給
    他？）因為我同情他，基於想幫他，而且跟他感覺不錯，所
    以想幫他。（那個時候知道他的真實身份嗎？）不知道。（
    你先後共借幾次錢給他？）先後三次。... 一次是他說他硬
    碟壞掉了，要我買一個新的給他，我就從美國連錢一起寄給
    他。（第二次借他錢是何時？）就是我將硬碟跟錢一起寄給
    他的那次，在10月24日，第二次借3700元。（這次是用何理
    由？）一樣用同一個理由，說他錢還沒到，他本來說我有多
    少錢就借多少，但是我說我還是學生，只能先借這些。（借
    3700元這次有無約定何時還？）他也是說等他錢到了就會還
    給我。（這次你為何借他錢？）因為跟他認識深一點後認為
    他不會騙人。（這個時候知道他真實身份？）我是新聞出來
    才知道。（第三次借他錢是何時？）10月29日，即匯款單上
    的時間。.. （借多少錢？）美金1100元，換算成台幣為
    34590元，我是換成台幣再匯過去，他實際收到的金額為
    33286元，中間銀行應該有抽手續費，我是從美國銀行匯的
    。（這次借錢理由？）一樣。（有無說何時還？）也是一樣
    。（你借給他的原因？）因為認識了一陣子了，跟他感情還
    不錯，想說他不會騙我。.... 他說他是迪士尼的動畫導演
    ，被迪士尼派去日本，再派來臺灣，說有一部動畫要跟臺灣
    的公司合作，他本人是四國混血，.... （他跟你開始借錢
    之前，是否有講到自已的資力？）他說自已住在比佛利山莊
    ，他有幾輛跑車，他說有私人專機到處出差，他說他爸爸在
    奧地利買了個私人山莊要做度假區，家裡的錢都投進去了，
    所以他自已只有留吃飯錢，他說他在美國很多學校當動畫老
    師，他在美國、英國都有拿到碩士。...（如果一開始你就
    知道他是丁○本人，並非他所描述的ANTONY，是否會借錢給
    他？）不會。... （10月29日後他有無再開口跟你借錢？）
    沒有了，因為我跟他說我把最後的錢匯給他。」等語，可證
    明被告三次借錢都是謊稱自己美金支票尚未兌現，家庭財力
    雄厚云云，均為詐欺方法。
  5.證人（被害人）庚○○審理中證稱：「（你與丁○如何認識
    ？）在雅虎奇摩網站認識。... （你為何要匯錢及其他物品
    給他？）他跟我說他是迪士尼的導演，他的支票還沒有拿到
    ，如果他的支票拿到去銀行交換要2、3個月才能拿到錢，銀
    行也說這是國外的支票，要拿去交換，拿到錢的時間是不一
    定的，他每天只有吃茶葉蛋，很可憐，他說跟我借，我才匯
    錢給他。（檢察官偵訊時你稱：借錢給丁○是因為同情他，
    基於想要幫助他，而且他跟感覺不錯，你才想幫助他？）是
    ，我是看他可憐才想幫助他，我那時候想幫助他，他是外國
    人在台灣遇到困難，所以我才想幫助他。..... （你認為丁○向你借錢的行為，有無騙你？）他是有騙我。（他如何騙
    你？）在一開始他說他是迪士尼的導演，在台灣沒有錢，要
    等支票兌現才有錢，這件事情就是騙，根本沒有這些事情。
    .. （何時知道他的身分？）95年11月多的時候，是己○○
    告訴我的。（他告訴妳，他是迪士尼導演，資歷如何？）他
    畫動畫給我看，還將MSN圖片變成動畫檔，他還有說他有朋
    友開動畫廠，要請他幫忙，有好幾廠，每一廠都有幾百人，
    他有將動畫草稿寄給我看，是以ＭＡＩＬ的方式給我看。（
    你是因為他告訴妳這些，並畫動畫給你看，才相信他是迪士
    尼的導演？）是的。（他有無向你提過他的經濟狀況？）他
    說他的經濟狀況很好，在美國比弗利山莊有私人飛機，我問
    他為何父母親為何沒有給他錢，要跟我借錢，他說他的父親
    在外國開設渡假山莊，投資很多，她媽媽算是醫生，她媽媽
    將全部的錢都匯款給他父親投資渡假山莊。（你說認為他不
    會騙你，是何時認為他不會騙你？）我在美國的時候。（當
    時認為他不會騙你？）是的。（因為你都相信他講的話？）
    我都有查證，我有查證外國支票在銀行兌現要有一段時間，
    ，之前在剛認識的時候，我有查證，認為他說的話是真的，
    後來在美國無法查證，我覺得怪怪的，因為有其他的女生在
    網路上說丁○騙人，或是被丁○騙，丁○馬上將別人的留言
    刪除。... （你認為丁○沒有騙人，時間點你覺得他講的都
    是真的？）當時我認為他告訴我的都是真的。（結果丁○有
    無騙你？）有的。」等語，可證明被告謊稱自己是迪士尼導
    演，資力雄厚，因為一時在台灣無法兌現美國支票，臨時財
    務發生困難云云，均屬詐術。
  (五)詐欺己○○部分：
  1.己○○匯款之明細，有被告台銀帳戶往來資料（96偵字第
    215號卷P.101）可證。被告上述不實之自我介紹資料，亦屬
    詐欺方法。
  2.95年9月5日第一筆匯款原因，己○○95年12月11日檢察官偵
    訊中結證（96偵字第10885號卷P.12）：「（總共匯款幾筆
    ？）六筆.. （為何95年9月5日匯第一筆匯款8萬元給丁○，
    情形如何？）那時他剛回國，他說他沒有現金，外幣要兌換
    現金手續很麻煩，而且他說DISNEY公司將於95年10月間會兌
    現一筆金額很大之支票給他，讓我覺得他具有還款能力，於
    是我就在95年9月5日匯了一筆匯款8萬元借給他。」等語，
    可證明被告施用詐術。
  3.95年9月11日第二筆匯款原因，己○○偵查中證稱：「（為
    何95年9月11日匯第二筆匯款12萬元丁○，情形如何？）後
    來他又跟我說他需要付『型號灣流2000』的私人飛機保養及
    停放費用12萬，他又強調DISNEY公司的支票不會跳票，要求
    我再借錢給他，還說12萬也不太夠，生活也會發生問題，所
    以我於95年9月11日又匯了第二筆匯款12萬元給他。」等語
    ，可證明被告接續施用詐術。
  4.95年9月18日第三筆匯款原因，己○○偵查中證稱：「（為
    何95年9月18日匯第三筆匯款5千元給丁○，情形如何？）他
    說他付了12萬元後生活費有些問題，他又說因為面子問題不
    要跟別人借，所以要求我借給他，因為他是以假的外國人身
    份在MSN、SKYPE上聊天，又表示說他三餐靠茶葉蛋、珍珠奶
    茶生活，讓我深感他會營養不良，而同情他，所以我就匯5
    千給他，這一筆他並沒有開口，是我主動給他的。」等語。
    證人己○○於本院審理中證稱：「（檢察官偵訊問你為何匯
    款五千元二次，你說丁○沒有開口，是你主動給的？）是的
    。（你為何同情他？）他一直告訴我他吃茶葉蛋，要還朋友
    錢，身上沒有錢，人都有惻隱之心，我已經匯款那麼多，想
    幫他渡過難關。（就這匯款5千元的部分，你沒有被騙？）
    是的。（他說他吃茶葉蛋、珍珠奶茶，是否認為他騙你？）
    這是真的，我去他家看，確實如此。（為何匯款五千元，他
    是以假的外國身分，在網路上與人聊天，這句話的意思為何
     ？）【在網路上他一直用外國人的身分與別人聊天，也與
    我聊天，我是事後才知道這是假的。（何時知道這是假的？
    ）我要去他家之前，他才向我坦承，是在網路上向我坦承的
    。（這五千元，你是誤信他是假的外國人，在台灣無法生活
     ？）我在給這五千元的時候，我還是認為他是外國人，他
    說他迪士尼的票給延誤了，生活困難，我才同情他，匯款五
    千元給他。】」等語，可知被告係佯稱外國人身分，在台灣
    遇難，博取同情，使人陷於錯誤。被告雖然沒有直接開口借
    錢，但間接敘述自己多麼委屈，因迪士尼支票延誤致陷入困
    境等等，仍然是施行詐術行為。
  5.95年9月25日第四筆匯款原因，己○○偵查中證稱：「（為
    何又匯第四筆5千元給丁○，情形如何？）因為他說5千元不
    夠一個禮拜的生活費，他說他一天的飲料費要400-500元，
    因為他是外國人需要補充水份，這一筆也是跟一筆的情形一
    樣，是我主動要匯給他的。」等語，己○○審理中亦證稱：
    「（他每天花費4、5百元的飲料，是否真的？）我無法確定
    ，這是他在網路上告訴我的，此部分我不相信。... （這五
    千元，你是誤信他是假的外國人，在台灣無法生活？）【我
    在給這五千元的時候，我還是認為他是外國人，他說他迪士
    尼的票給延誤了，生活困難，我才同情他，匯款五千元給他
    。】」等語，被告係以同樣上述間接方法，敘述自己多麼委
    屈云云，施行詐術。
  6.95年9月27日第五筆匯款原因，己○○偵查中證稱：「（為
    何又匯第五筆21萬元給丁○，情形如何？）他得知我朋友要
    還我一筆大概22萬元的錢，他要求我借給他，他說他還有其
    他費用待付，並沒有說他要付什麼，他在借這筆錢時，他說
    他可以向一個認識的BENQD老闆的長女，隨便調個500萬都沒
    有問題，而且很多人都搶著要借給他錢，我又想說，我借他
    的10月份就應該拿回來，所以就匯款給他。」等語，證明被
    告謊稱自己信用良好，可調借500萬元云云，使己○○陷於
    錯誤。
  7.95年10月16日第六筆匯款原因，己○○偵查中證稱：「（為
    何又匯第六筆5萬元給丁○，情形如何？）因為他又說他不
    夠，他沒有跟我講確定的錢額，他說看我身上有多少錢可以
    借他，我就說我還有5萬元，他就叫我借給他，並且要我放
    心DISNEY不會跳票。（借給他的錢有無收取利息？）沒有，
    我也沒有收取利息的意思，我只是因為相信他，在網路上的
    身份，還有他表現的一些細節，例如他說他是DISNEY的導演
    ，也在日本伊紀國屋當顧問，而且一直都有傳真DISNEY的一
    些手稿，或是開會通知單等等給我看，來證明他的身分，所
    以我才相信他是網路上那個叫ANTONY的人，願意借錢給他，
    不然我是從來不借人家錢的。（何時得知他的真實身份？）
    匯完最後一筆錢的時候，我有要到他的地址，因為他叫我寄
    東西給他，因為有一天他在視訊上看到我要出門，就問我要
    去那裡，我就說我打算去找他，他聽了嚇一跳，他才表示他
    的真實身份，並說確ANTONY是他的兒子，確實有網路上的事
    情，但是見了面，全都變了樣。」等語，以及證人己○○於
    本院審理中證稱：「（你與丁○在交往期中，有無到被告位
    於彰化縣田中鎮的家？）後期有去，95年10、11月間有去
    。（到他家幾次？）最多二次。（你認為丁○他向你拿錢的
    行為，有無騙你？）他騙我。（騙你的含意為何？）我不可
    能無緣無故拿錢出來，我要他出示還錢的能力，這筆錢我是
    每年的10月進入股市，我不可能將此筆錢延後，但他告訴我
    迪士尼有一張支票會在10月初兌現，以此取信我，我才借他
    。（你是95年10、11月去丁○的家？）是的。（檢察官起訴
    你95年10月16日匯款5 萬元給他，是再去他家之前或之後？
    ）之前，我所有的匯款都是在去丁○家之前匯款的。」等語
    ，可證明：己○○所有匯款，都是在在與被告見面之前受騙
    所為，被告長期以來都是謊稱自己是迪士尼導演，有美金支
    票將要兌現云云，施行詐術之事實。
  (六)綜上所述，本案事證明確，被告詐欺犯行已可認定。
二、論罪科刑
  (一)核被告所為，均係犯刑法第339條第1項之詐欺取財罪。其中
    被告95年7月1日以前詐欺丙○○、戊○○、甲○○部分，
    時間緊接，所犯為構成要件相同之罪名，顯係基於概括犯意
    反覆為之，為連續犯，應依修正前刑法第56條規定論以一罪
    ，並依法加重其刑。至95年7月1日以後詐欺庚○○、己○○部分，被告雖對庚○○詐取3次財物、對己○○詐欺6次
    財物，惟按如數行為於同時同地或密切接近之時地實施，侵
    害同一之法益，各行為之獨立性極為薄弱，依一般社會健全
    觀念，在時間差距上，難以強行分開，在刑法評價上，以視
    為數個舉動之接續施行，合為包括之一行為予以評價，較為
    合理，則屬接續犯，而為包括之一罪（最高法院有93年度台
    上字第6697號判決意旨參照）。查被告雖分別向被害人庚○○、己○○各詐取如上述之3次、6次，惟其僅係各利用與被
    害人網路認識之過程，向被害人詐取金錢，時間具有密接性
    ，又係侵害同一法益，核各屬接續犯，應僅各論以一罪，併
    此敘明。被告所犯連續詐欺取財罪（事實一部分）及詐
    欺取財罪（事實二部分）；詐欺取財罪（事實三部分）三
    罪間，犯意各別，應予分論併罰。
  (二)新舊法比較：
    被告為上開犯罪事實一所示行為後，刑法於95年7月1日大幅
    修正施行。刑法第2條第1項規定，係規範行為後法律變更所
    生新舊法律比較適用之準據法，於95年7 月1 日刑法施行後
    ，應適用刑法第2 條第1 項之規定，為「從舊從輕」之比較
    （最高法院95年5 月23日第8 次刑事庭會議決議第1 點第1
    項參照）。關於本案應適用之新、舊法，茲比較如下：
  1.修正前刑法第56條關於連續犯之規定，業已修正刪除，此刪
    除雖非犯罪構成要件之變更，但顯已影響行為人刑罰之法律
    效果，自屬法律有變更，依刑法第2條第1項規定，比較新、
    舊法結果，應適用最有利於行為人之法律（最高法院95年第
    8次刑事庭會議決議第5點第4項第1款參照）。按連續犯之形
    成結構，本質上就是各自都得以獨立之犯罪，亦即是數罪之
    性質，因具備連續關係，而以單一評價之模式來處理，因此
    ，在連續犯廢除後，原各自獨立之數個犯行，應回歸數罪併
    罰之規定處理，則經比較新、舊法結果，應以被告行為時之
    法律即修正前第56條規定論以連續犯，最有利於被告。
  2.刑法第339條第1項詐欺取財罪，法定刑得科或併科1千元以
    下罰金，依修正後刑法施行法增訂第1條之1規定：「中華民
    國94年1月7日刑法修正施行後，刑法分則編所定罰金之貨幣
    單位為新臺幣。94年1月7日刑法修正時，刑法分則編未修正
    之條文定有罰金者，自94年1月7日刑法修正施行後，就其所
    定數額提高為30倍。但72年6月26日至94年1月7日新增或修
    正之條文，就其所定數額提高為3倍」及刑法第33條第5款修
    正為：「主刑之種類如下：五、罰金：新臺幣1千元以上，
    以百元計算之」等規定，是依修正後之法律，刑法第339條
    第1項詐欺取財罪所得科處之罰金刑最高為新臺幣3萬元、最
    低為新臺幣1千元；然依被告行為時之刑罰法律，即罰金罰
    鍰提高標準條例第1條前段規定之提高倍數10倍、現行法規
    所定貨幣單位折算新臺幣標準第2條規定以新臺幣元3倍折算
    之及修正前刑法第33條第5款規定之罰金最低額1元計算，該
    罪之罰金刑最高額雖與新法同為新臺幣3萬元，然最低額已
    有不同。因此，比較上述修正前、後之法律，自以被告行為
    時關於科處罰金刑之法律較有利於被告。
  3.至連續數行為而犯同一之罪名，其中部分之一行為或數行為
    ，發生在新法實施後者，因新法已刪除連續犯之規定，該部
    分之行為即無與修正前之行為成立連續關係而論以連續犯之
    餘地（最高法院95年第8次刑事庭會議決議第5點第4項第1款
    參照）。是本案上開犯罪事實二、三之詐欺取財犯行（詐欺
    庚○○、己○○部分），既均發生於新法修正施行後，自均
    應逕依新法加以論處，附此敘明。
  4.修正前刑法第51條規定：「數罪併罰，分別宣告其罪之刑，
    依左列各款定其應執行者：」其中第5款規定：「宣告多數
    有期徒刑者，於各刑中之最長期以上，各刑合併之刑期以下
    ，定其刑期。但不得逾20年。」，修正後刑法第51條第5款
    規定：「宣告多數有期徒刑者，於各刑中之最長期以上，各
    刑合併之刑期以下，定其刑期。但不得逾30年。」，是依刑
    法第51條第5款定應執行刑時，如裁判確定前犯數罪，其中
    一罪在新法施行前者，即應依刑法第2條第1項為新、舊法之
    比較（最高法院第8次刑事庭會議決議第5點第1項參照），
    經比較結果，修正後刑法並非較有利於行為人，依刑法第2
    條第1項前段之規定，仍應依修正前刑法，定其應執行之刑
    。
  (三)量刑審酌：被告贓物前科，素行非佳，見網路上有許多單純
    女子，即起貪念，屢犯詐欺取財犯行，顯然欠缺法紀觀念，
    有施以相當期間監禁以矯正之必要，再參酌被害人所受損害
    程度、被告犯罪之手段、犯後未曾坦承犯行，但已陸續賠償
    被害人己○○、甲○○等人之一切情狀，分別量處如主文所
    示之刑。
  (四)按中華民國96年罪犯減刑條例已於96年7月16日施行，又本
    件被告詐欺庚○○、己○○之部分，犯罪係在96年4月24 日
    以前，且並無排除於中華民國96年罪犯減刑條例第3條所示
    之不適用情形，故應依該條例第7條，就原本宣告刑諭知其
    減得之刑。至於被告連續詐欺丙○○、戊○○、甲○○部分
    ，因宣告刑超過1年6月，又屬於同條例第1項第14款列舉之
    重大犯罪，自不適用減刑規定。本院並依同條例第11條就應
    減刑之罪，與不應減刑之罪，依據修正前刑法第51條第5款
    ，定應執行刑。
  (五)【附表一】之電腦等上網設備，及提領詐欺所得之存簿提款
    卡等，為被告所有，均為犯罪之工具，應予沒收之。至於【
    附表二】之查扣物品，玩具槍部分經鑑定無殺傷力（96偵字
    第215號卷P.227以下），相機及光碟亦非詐騙之工具，至於
    相機及光碟內內因含部分被害人之裸照，經徵得被告同意已
    全部移除檔案，故均不沒收之。
三、不另為無罪諭知部分：
  (一)公訴意旨另以：
    被告丁○於95年3月8日起至95年6月27日，向被害人乙○○
    佯稱：伊生病沒錢吃飯等理由，請被害人借款予伊，致使乙○○誤信為真，陷於錯誤，遂先後於95年3月8日（5000元
    ）、3月10日（4000元）、4月13日（100 0元）、4月25日（
    1000元）、5月2日（2000元）、5月5日（1000元）、5月12
    日（1000元）、5月17日（1000元）、5月26日（1000元）、
    6月11日（1000元）、6月13日（3000元）、6月27日（1000
    元），自其申設之臺灣土地銀行東板橋分行帳戶轉帳12 次
    ，共計22000元；及於同年3月9日，匯款13萬元至被告臺灣
    銀行帳戶，因認此部分亦觸犯詐欺罪嫌。
  (二)然查：
  1.乙○○95年12月8日警訊中陳述（96偵字第215號卷P.34）：
    「（你是否到過丁○所居住處所？為何前往？）我們於94年
    12月第一次約在彰化田中火車站見面，當時因時間太晚，我
    來不及趕回台北，所以就在丁○彰化的住所過夜。」及於偵
    訊中結證（96偵字第10885號卷P.31）：「（你何時去找他
    ？）去年12月底時，他告訴我他是丁○後，叫我去田中找他
    ，從找他之後，我們就算是正式開始交往。」等語，證明94
    年12月間就已經見過丁○本人，知道其並非英俊、高大、多
    金之混血男子。而檢查官上述指控之匯款時間，均在95年3
    月之後，因此即難已認定「陷於錯誤」之可能。
  2.起訴書指稱被告係以「生病」為詐術，然被告確實提出95
    年1月14日進行頸部腫瘤切除之門診手術、95年5月28日至95
    年6月6日住院之診斷證明書（本院卷內），與上述95年3月8
    日至95年6月27日之匯款時間，有所重疊，因此被告以「生
    病」為由，也可能是真實事項。
  3.至於95年3月9日一筆13萬元之匯款，乙○○偵查中結證（96
    偵字第10885號卷P.31）稱：「（後來有叫你匯13萬給他？
    ）因為後來，有一次他打電話給我，我爸、媽知道這種情形
    ，我媽很生氣，就不准我們交往，他一直跟我爸、媽說我欠
    他錢，說幫我去跟醫院預約眼睛的鐳射手術已經付錢，叫我
    要把錢還給他，也多次打電話給我爸、媽講，後來大約3月
    9日，我就把錢匯給他，叫他以後不要再騷擾我們。（要13
    萬這次，有用恐嚇的方式？）他沒有恐嚇，但已經造成我的
    精神上的困擾，因為他一直說我欠他錢。」等語，乙○○明
    知被告並未代為預約雷射手術支出13萬元，只是因為不堪其
    擾而匯款，未曾陷於錯誤，並不符合詐欺罪要件。
  (三)此外，復查無此部分足以認定有罪之其他積極證據，本應為
    無罪諭知，然偵查檢察官是以概括一罪集合犯關係起訴，公
    訴檢察官更正為95年7月1日以前之犯行為連續犯，所以此部
    分若成立犯罪，與上述詐欺丙○○等人部分，有裁判上一罪
    之連續犯關係，故不另為無罪諭知。
四、適用法條：
  (一)刑事訴訟法第299條第1項前段。
  (二)刑法第2條第1項前段、（修正前）第56條、（修正前後）第
    339條第1項、（修正前）第51條第5款，（修正前後）第38
    條第1項第2款，刑法施行法第1條之1，罰金罰鍰提高標準條
    例第1條前段。
  (三)中華民國96年罪犯減刑條例第2條第1項第3款、第7條、第11
    條。
本案經檢察官張尹敏應到庭執行職務。
中　　華　　民　　國　　96　　年　　12　　月　　5 　　日
                  刑事第三庭    審判長法官  姚銘鴻
                                法      官  吳俊螢
                                法      官  葉明松
以上正本證明與原本無異。
如不服本判決，應於判決送達後10日內，向本院提出上訴書狀，
上訴書狀應「敘述具體上訴理由」，並按他造當事人之人數附繕
本。「切勿逕送上級法院」。
告訴人或被害人對於判決如有不服具備理由請求檢察官上訴者，
其上訴期間之計算係以檢察官收受判決正本之日期為準。
中　　華　　民　　國　　96　　年　　12　　月　　5 　　日
                                書  記  官  于淑真
【附錄本案論罪法條】
中華民國刑法第339條
（普通詐欺罪）
意圖為自己或第三人不法之所有，以詐術使人將本人或第三人之
物交付者，處 5 年以下有期徒刑、拘役或科或併科 1 千元以下
罰金。
以前項方法得財產上不法之利益或使第三人得之者，亦同。
前二項之未遂犯罰之。
【附表一】應沒收之物
 ┌───────────┬────┐
 │     扣案物名稱       │  數量  │
 ├───────────┼────┤
 │電腦主機（含螢幕、鍵盤│1組     │
 │、滑鼠各1個）         │        │
 ├───────────┼────┤
 │ASUS筆記型電腦（含滑鼠│1組     │
 │）                    │        │
 ├───────────┼────┤
 │硬碟（黑色）          │1台     │
 ├───────────┼────┤
 │硬碟（銀色）          │1台     │
 ├───────────┼────┤
 │中文手寫版            │1台     │
 ├───────────┼────┤
 │視訊機                │1台     │
 ├───────────┼────┤
 │耳機、麥克風          │1組     │
 ├───────────┼────┤
 │臺中商業銀行存簿      │1本     │
 ├───────────┼────┤
 │臺灣銀行存簿（含金融卡│1本     │
 │）                    │        │
 └───────────┴────┘
【附表二】不應沒收之物
 ┌───────────┬────┬───────────┬────┐
 │     扣案物名稱       │  數量  │     扣案物名稱       │  數量  │
 ├───────────┼────┼───────────┼────┤
 │ BB彈                 │1盒     │仿馬槍（槍枝管制編號為│1枝     │
 │                      │        │0000000000號）        │        │
 ├───────────┼────┼───────────┼────┤
 │仿突擊步槍快瞄器      │1個     │仿步槍（0000000000號）│1枝     │
 │                      │        │                      │        │
 ├───────────┼────┼───────────┼────┤
 │CANON數位相機         │1台     │仿突擊步槍（0000000000│1枝     │
 │                      │        │號）                  │        │
 ├───────────┼────┼───────────┼────┤
 │OLYMPUS數位相機       │1台     │仿P90突擊步槍（0000000│1枝     │
 │                      │        │854號）               │        │
 ├───────────┼────┼───────────┼────┤
 │手槍套                │1個     │仿點44手槍（0000000000│2枝     │
 │                      │        │號、0000000000號）    │        │
 ├───────────┼────┼───────────┼────┤
 │光碟                  │8片     │仿左輪手槍（0000000000│1枝     │
 │                      │        │號）                  │        │
 ├───────────┼────┼───────────┼────┤
 │現金                  │57000元 │仿F92手槍（0000000000 │1枝     │
 │                      │        │號）                  │        │
 ├───────────┼────┼───────────┼────┤
 │手機                  │1支     │仿史密斯威爾森90手槍（│1枝     │
 │                      │        │0000000000號）        │        │
 ├───────────┼────┼───────────┼────┤
 │文書資料              │1袋     │仿克拉克90手槍（110206│1枝     │
 │                      │        │1860號）              │        │
 ├───────────┼────┼───────────┼────┤
 │光碟                  │19片    │仿柯特90手槍（00000008│1枝     │
 │                      │        │61號）                │        │
 ├───────────┼────┼───────────┼────┤
 │仿步槍彈匣            │1個     │仿步槍彈匝            │1個     │
 ├───────────┼────┼───────────┼────┤
 │仿突擊步槍彈匣        │1個     │仿突擊步槍彈匣        │1個     │
 └───────────┴────┼───────────┼────┤
                                   │仿突擊步槍彈匣        │1個     │
                                   └───────────┴────┘
